【裁判字號】    96,重上更(三),70
【裁判日期】    970320
【裁判案由】    違反毒品危害防制條例
【裁判全文】
臺灣高等法院高雄分院刑事判決    96年度重上更(三)字第70號
上  訴  人
即  被  告  甲○○
選任辯護人  尤挹華律師
上列上訴人因違反毒品危害防制條例案件，不服臺灣高雄地方法
院93年度訴字第3252號中華民國94年5 月25日第一審判決（起訴
案號：臺灣高雄地方法院檢察署93年度偵緝字第1348號；併辦案
號：同署93年度偵字第21493 號），提起上訴，經最高法院第3
次發回，本院判決如下：
    主  文
原判決關於甲○○部分撤銷。
甲○○共同連續販賣第一級毒品，累犯，處有期徒刑拾肆年。扣
案之海洛因拾伍包（合計淨重貳點玖陸公克、包裝重肆點陸捌公
克）沒收銷燬之；犯罪所得新臺幣參萬貳仟元沒收之（其中參萬
元部分，與王廷華連帶沒收），其中未扣案之新臺幣貳萬壹仟元
，如全部或一部不能沒收時，以其財產抵償之。
    事  實
一、甲○○前於民國82年間因違反肅清煙毒條例、麻醉藥品管理
    條例案件，經原審法院各判處有期徒刑3 年4 月、4 月，並
    定應執行刑有期徒刑3 年6 月確定，於83年2 月24日入監執
    行，於84年7 月11日假釋出監，嗣於假釋期間，又於85年間
    再因違反肅清煙毒條例、麻醉藥品管理條例、槍砲彈藥刀械
    管制條例等案件，經原審法院各判處有期徒刑3 年6 月、6
    月及9 月確定，嗣經裁定應執行有期徒刑4 年7 月，前揭假
    釋並因而經裁定撤銷，應執行殘刑有期徒刑2 年9 日，上開
    徒刑接續執行，於86年1 月24日入監執行，於89年9 月11日
    假釋出監付保護管束，而於92年3 月23日假釋期滿未經撤銷
    假釋，以已執行論。
二、甲○○仍不知悔改，明知海洛因業經政府公告為毒品危害防
    制條例第2 條第2 項第1 款之第一級毒品，不得非法持有、
    販賣，竟單獨或與王廷華（另案審理中）共同基於意圖營利
    販賣第一級毒品海洛因之概括犯意聯絡，連續為下列販賣海
    洛因之行為：
(一)、由綽號「阿三」之卓三增（已歿），自92年5 、6 月間某日
    起至92年11月4 日止，先以電話撥打甲○○（綽號「永仔」
    ）所使用之0000000000（未扣案）或0000000000（已扣案）
    號行動電話，於電話中與甲○○約定交易毒品海洛因之數量
    、價金及地點後，再由甲○○本人或由甲○○委託王廷華攜
    帶毒品海洛前往相約之地點，即高雄縣阿蓮鄉○○村○○路
    303 之1 號福德祠旁或臺南縣關廟龍崎鄉與卓三增交易，甲
    ○○與王廷華以此方式連續販賣數量不詳，金額分別為新臺
    幣（下同）2 千元、3 千元、5 千元及1 萬1 千元之第一級
    毒品海洛因予卓三增，共約5 次，得款合計2 萬3 千元，其
    中有4 次，即92年9 月下旬某日上午、92年10月間某日、92
    年10月28日或29日及92年11月4 日，均由甲○○委託王廷華
    攜帶毒品海洛因前往上開約地點與卓三增進行交易，另外一
    次係由甲○○本人自行攜帶毒品海洛因至上開相約地點交易
    （王廷華未參與）。最後一次即92年11月4 日10時許，卓三
    增又以住處00-0000000電話先撥打甲○○所有使用之000000
    0000號行動電話，向甲○○購買重約5 分，約定價格1 萬1
    千元之海洛因，雙方約定交易時間及地點後，甲○○即將前
    述0000000000號行動電話、重約5 分之第一級毒品海洛因及
    15小包第一級毒品海洛因交予王廷華，並囑咐其於卓三增撥
    打前述行動電話時，將卓三增欲購買之重約5 分之海洛因交
    予卓三增，並向其收取1 萬1 千元。俟該日上午某時，卓三
    增撥打上開0000000000號行動電話與王廷華聯絡後，王廷華
    遂騎乘甲○○所有車牌號碼HR6-307 號重型機車攜帶海洛因
    ，前往約定之高雄縣阿蓮鄉○○村○○路303 之1 號福德祠
    旁，隨即進入卓三增所駕駛車牌號碼J4-1201 號自小客車內
    ，將重約5 分之海洛因交予卓三增，並收取價金1 萬1 千元
    ，完成交易後，卓三增見有車輛攔檢，乃駕車衝撞逃逸，王
    廷華則下車欲逃離現場，並將其所攜帶剩餘之海洛因15小包
    及注射針筒1 支丟棄在地，旋為警追躡當場逮捕，並查扣丟
    棄於地上之第一級毒品海洛因15小包（合計淨重2.96公克、
    包裝重4.68公克），及在王廷華身上扣得販賣毒品所得1 萬
    1 千元、及甲○○供販賣毒品聯絡用之BENQ牌行動電話1 支
    （門號0000000000號）；另扣得王廷華所有非供犯罪所用之
    NOKIA 牌行動電話（門號0000000000號）1 支及注射針筒1
    支。
(二)、葉旭昭於92年10月間至11月4 日前某日某時，由葉旭昭撥打
    甲○○所有之0000000000號或0000000000（未扣案）號行動
    電話，雙方於電話中談妥買賣海洛因之數量、價金及交易地
    點後，再由甲○○委託王廷華至臺南縣龍崎地區，將海洛因
    交付予葉旭昭各1 次，交易之金額各為2 千元、5 千元，合
    計7 千元。
(三)、林元千於92年9 月至同年10月間，先後撥打甲○○所有之00
    00000000號或0000000000號行動電話號碼，向甲○○聯絡購
    買海洛因事宜，雙方於電話中談妥購買毒品之數量、價金及
    交易之地點後，即由甲○○委託王廷華至高雄縣阿蓮鄉阿蓮
    國小旁等地交付海洛因予林元千，前後共3 次，其中1 次交
    易金額為1 千元，其餘2 次為每次5 百元，合計2 千元。
(四)、甲○○以前揭方式販賣毒品海洛因所得共計3 萬2 千元（其
    中3萬元係甲○○與王廷華共同犯罪所得）。
三、案經臺南縣警察局移送臺灣高雄地方法院檢察署檢察官偵查
    起訴及移送併案審理。
    理  由
壹、程序方面
    按被告以外之人於審判外之言詞或書面陳述，除法律有規定
    者外，不得作為證據；被告以外之人於偵查中向檢察官所為
    之陳述，除顯有不可信之情況者外，得為證據；又被告以外
    之人於審判中，有死亡、身心障礙致記憶喪失或無法陳述、
    滯留國外或所在不明而無法傳喚或傳喚不到、到庭後無正當
    理由拒絕陳述之情形者，其於檢察事務官、司法警察官或司
    法警察調查中所為之陳述，經證明具有可信之特別情況，且
    為證明犯罪事實之存否所必要者，得為證據，刑事訴訟法第
    159 條第1 項、第159 條之1 第2 項、第159 條之3 分別定
    有明文。又被告以外之人於檢察事務官、司法警察官或司法
    警察調查中所為之陳述，與審判中不符時，其先前之陳述具
    有較可信之特別情況，且為證明犯罪事實存否所必要者，得
    為證據，刑事訴訟法第159 條之2 分別定有明文。而所謂「
    被告以外之人」包括共同被告，此觀諸同法第159 條之立法
    理由謂：「『被告以外之人』審判外之『言詞或書面』陳述
    ，原則上均不得作為證據，而將共同被告、共犯、被害人等
    審判外之陳述，同列入傳聞法則之規範，不以證人審判外之
    陳述為限。」等語即明。是如共同被告於司法警察調查中所
    為之陳述與審判中不符，惟先前之陳述具有較可信之特別情
    況，且為證明犯罪所必須，復有其他證據可資佐證而非唯一
    證據時，仍得作為被告有罪判決之認定依據。證人依法應具
    結而未具結者，其證言不得作為證據，刑事訴訟法第158 條
    之3 固有明文，惟證人於警詢之陳述，原無應具結之規定，
    自不得以共同被告於司法警察調查時未具結，遽認其關於其
    他被告之犯罪事實的證述不具證據能力。經查：
(一)、證人卓三增已於93年4 月9 日死亡，有個人資料查詢結果單
    可佐（原審卷第132 頁），致本院無法傳喚到庭作證，本院
    斟酌其於警詢所述各情係其主動到案說明，且距被告犯罪時
    點尚近，復無證據顯示警詢過程有何違法之處，認證人卓三
    增於警詢中所述，具有可信之特別狀況，且為證明被告犯罪
    事實存否所必要，其於警詢前開所述，應有證據能力。
(二)、證人王廷華、林元千及葉旭昭於檢察官偵訊所為之陳述均經
    依法具結，其等均未曾提及檢察官在偵查時有不法取供之情
    形，而被告及辯護人亦未釋明上開供述有顯不可信之情況，
    依上說明，其等3 人於偵查中之證述並無顯不可信之特別狀
    況，依刑事訴訟法第159 條之1 第2 項規定，得為證據。
(三)、關於本件被告甲○○被訴事實，證人王廷華93年7 月15日警
    詢之陳述（見南市警刑偵字第316 號【下稱警卷B 】第1-4
    頁）與其於原審審理中之證述不相符合，惟該次警詢係警方
    逮捕被告後，因當時王廷華係在押人犯，警方乃至臺灣高雄
    看守所詢問王廷華，過程中自無可能有何強暴、脅迫或以其
    他不正方法等情事，是證人王廷華該次警詢陳述雖屬傳聞證
    據，依法原不具證據能力，然審酌其該等言詞陳述作成時之
    外部情況並無不當，自具有特別可信性，且為證明本件被告
    犯罪所必要。依上開刑事訴訟法第159 條之2 之規定，自有
    證據能力。
(四)、證人王廷華甫於92年11月4 日為警查獲後，即先後於當日前
    往臺南縣警察局製作筆錄；於該日第1 次製作筆錄過程中，
    （錄影光碟撥放時所顯示之時間）35分8 秒時，現場確有人
    說：「你（王廷華）站起來、站起來」，之後王廷華因而站
    立應訊；38分-39 分之間，現場又有人對王廷華稱：「你在
    說什麼，對你太好是不是」等語，至43分22秒，王廷華由警
    員帶離訊問處所，於45分22秒再度由警員帶入訊問之辦公室
    ，至50分29秒王廷華始坐下應訊等過程，均經本院更(一)審受
    命法官於準備程序當庭播放警詢錄影光碟勘驗明確，並有勘
    驗筆錄在卷可按（見本院更(一)審卷第141 、142 頁），該次
    警詢過程既有上開瑕疵，其陳述之正確性非無受影響之可能
    ，即難認有何特別可信之情況，王廷華於該次警詢之陳述，
    自無證據能力。又同日17時25分製作上開第1 次警詢後，同
    日18時20分即繼續製作王廷華之第2 次警詢筆錄，王廷華於
    第2 次警詢所為之陳述，自仍受上開瑕疵之影響，不得作為
    認定被告犯罪事實之證據。
貳、實體方面
一、訊據上訴人即被告甲○○固不諱言卓三增、葉旭昭、林元千
    於案發前曾打電話給被告，渠3 人亦曾要被告代其購買毒品
    海洛因，及王廷華於被查獲當天曾至被告住處，並王廷華查
    獲當時所騎乘車牌號碼HR6-307 號機車為被告所有等情，惟
    矢口否認有何販賣第一級毒品海洛因之犯行，辯稱：我並未
    販賣海洛因予卓三增、林元千及葉旭昭，渠3 人曾請我代為
    購買海洛因，但均被我拒絕云云。惟查：
(一)、被告販賣毒品海洛因予卓三增部分：
１、證人王廷華受被告甲○○之託，於92年11月4 日上午11時15
    分許，在高雄縣阿蓮鄉○○村○○路303 之1 號福德祠旁，
    當場為警查獲其交付海洛因予卓三增，並扣得王廷華持有之
    剩餘海洛因粉末15包，及於王廷華身上扣得現金11,000元及
    0000000000號行動電話1 支（BENQ牌）等情，業經證人王廷
    華於檢察官偵訊中及原審審理時證述明白（93年度偵緝字第
    1348號卷【下稱偵卷A 】第31、32頁），並有海洛因15包扣
    案可稽。又扣案海洛因15包送驗結果，確係第一級毒品海洛
    因（合計淨重2.96公克，包裝重4.68公克），有法務部調查
    局調科壹字第220016327 號鑑定通知書影本1 張在卷可稽（
    見本院上訴卷第107 頁）。
２、被告於事實欄二(一)所示時、地，先後販賣毒品海洛因予卓三
    增共5 次之事實（包括被查獲那一次），已據證人卓三增於
    警詢證述：「我從92年6 月間開始向王廷華購買毒品，最後
    一次於同年11月4 日上午11時15分警方查獲王廷華這一次，
    前後約4 、5 次，…我只知道每次購買金錢為2 千、3 千、
    5 千、1 萬1 千元不一定之金額，數量我知道1 萬1 千元重
    量為（5 分），其他金額我就不知道詳細重量…」、「我共
    向綽號『永仔』之甲○○購買過海洛因5 、6 次，時間是從
    92年5 、6 月間開始，最後一次為同年（指92年）11月4 日
    警方查獲王廷華販賣毒品案這一次，我向王廷華及綽號『永
    仔』之甲○○購買毒品這段期間，除了甲○○親自拿毒品前
    來交易1 、2 次之外，剩下都是由王廷華拿毒品與我交易，
    …每次均以新臺幣2,000 至11,000元不等之價錢購買毒品，
    重量約5 分及其他不等之重量…」、「我都是打電話聯絡綽
    號『永仔』之甲○○，然後甲○○叫我至高雄縣阿蓮鄉○○
    路303 之1 號（福德祠旁）等人，不久就王廷華1 人或甲○
    ○帶同其女友一同前來交易毒品」、「我向綽號『永仔』購
    買毒品很多次…交易地點有時在高雄阿蓮、關廟龍崎」各等
    語（南縣警刑字第0930006682號卷【下稱警卷A 】第26、27
    、28頁、警卷B 第37頁），核與證人即共犯王廷華於93年7
    月15日警詢中證述：「因為我和綽號『永仔』的男子是朋友
    ，…『永仔』沒空時會託我將毒品送去指定地點交易，把毒
    品交給卓三增…」、「卓三增…要交易毒品時會先與綽號『
    永仔』聯絡交易地點，…『永仔』會託我將毒品送去交易地
    點…」、「我送毒品去給卓三增…地點在龍崎鄉的小廟邊、
    阿蓮鄉土地公廟…」等語；及偵查中證述：「有3 、4 次是
    甲○○託我拿去給客戶（指卓三增），第1 次是在92年9 月
    下旬，第2 次是在去年10月上旬，第3 次約在去年10月28日
    ，第4 次在10月29日，第5 次在11月4 日」等語（警卷B 第
    2 至4 頁；偵卷A 第31頁）大致相符，是被告確曾於事實欄
    二(一)所示時、地，販賣毒品海洛因予卓三增5 次之事實，堪
    以認定。
３、證人王廷華嗣於原審審理時雖翻異前詞，改稱：案發當天我
    剛好去找甲○○，他要出去，就交待我說他有與卓三增共同
    出資買毒品，如果卓三增打電話來，叫我把一半的毒品交給
    他，後來卓三增打電話來，我就過去找他，我在警詢時也如
    此供述，但警察不相信之語（原審卷第169 至175 頁）。惟
    查證人王廷華於93年7 月15日警詢及偵訊時所為上開指述情
    節，就被告販賣海洛因予卓三增之時間、地點、價格、聯絡
    交易之方式等相關細節均十分詳細明確，且與證人卓三增於
    警詢時所述情節大致相符；佐以證人王廷華與被告並無夙怨
    嫌隙，此為被告於偵查中供承在卷（偵卷A 第15頁），衡情
    證人王廷華於上開警詢及偵查中應無虛詞誣陷被告之理；而
    且被告亦始終否認曾委託王廷華交付毒品予卓三增一事，而
    與證人王廷華嗣於原審證述相歧，足見證人王廷華嗣後於原
    審所為翻異前供之證詞，係事後迴護被告之飾詞。不足採信
    。此外，證人王廷華於警詢時，自褲袋中掏出一疊紙鈔，可
    分為2 部分，一部分由王廷華手數8 張，並將另1 張放入此
    8 張紙鈔，再由另一部分拿2 張，與此9 張放在一起一節，
    業經本院上更(一)審勘驗92年11月4 日警詢錄影光碟無誤，有
    勘驗筆錄在卷可查（見本院上更(一)審卷第142 頁），惟卓三
    增交付11,000元予王廷華時，未必係將11張千元大鈔以一疊
    之方式交付王廷華，亦即卓三增亦有可能原係以數疊紙鈔合
    計11,000元之方式交付王廷華，故王廷華於警詢時並非自褲
    袋內取出一疊11張紙鈔等情雖屬實在，亦無從據此為有利於
    被告之認定。
４、按「告訴人、證人之陳述有部分前後不符，或相互間有所歧
    異時，究竟何者為可採，法院仍得本其自由心證予以斟酌，
    非謂一有不符或矛盾，即應認其全部均為不可採信；尤其關
    於行為動機、手段及結果等之細節方面，告訴人之指陳，難
    免故予誇大，證人之證言，有時亦有予渲染之可能；然其基
    本事實之陳述，若果與真實性無礙時，則仍非不得予以採信
    」，有最高法院74年台上字第1599號判例可資參照。關於被
    告及王廷華與證人卓三增交易毒品之地點，證人卓三增雖於
    警詢或稱：每次交易地點均是在高雄縣阿蓮鄉○○路303 之
    1 號（福德祠旁）（警卷A 第25、26頁），或稱：交易地點
    有時在高雄阿蓮、關廟龍崎（警卷B 第37頁），而略有不同
    ，惟其明確證述被告如何販賣毒品海洛因之情形大致相符，
    且其證述交易地點在高雄阿蓮、關廟龍崎一語，又與證人即
    共犯王廷華於93年7 月15日警詢證述：我送毒品給卓三增地
    點在龍崎鄉的小廟邊、阿蓮鄉土地公廟等語大致相符，顯見
    證人卓三增上開所述每次交易地點均是在高雄縣阿蓮鄉○○
    路303 之1 號一語，係因一時記憶不清所致，尚難因此即認
    其陳述有何重要瑕疵可指，蓋購毒之時間、地點、次數之記
    憶難免模糊，惟被告本人有無出面交貨之見面印象較為深刻
    ，證人卓三增所證被告本人曾親自攜毒品前來交易之供證，
    自不受其於細節陳述未盡一致之影響而動搖其可信度，況證
    人即共犯王廷華迭次供證受被告委託送貨之情，則被告偶一
    親自送貨亦不違常情。又證人即共犯王廷華就其受被告委託
    交付毒品予卓三增之證述，雖於93年7 月15日警詢時證述：
    我送毒品給卓三增有3 次，與其於偵查中結證：「甲○○託
    我拿毒品去給客戶，第1 次是在92年9 月下旬，第2 次是在
    去年10月上旬，第3 次約在去年10月28日，第4 次在10月29
    日，第5 次在11月4 日」等語（偵卷A 第31頁）之次數不符
    ，即一為3 次，一為5 次。惟證人王廷華於上開偵查中證述
    5 次之前，亦證述：「有3 、4 次是甲○○託我拿去給客戶
    」一語（偵卷A 第31頁）；且證人卓三增於警詢亦證稱：我
    向王廷華購買海洛因前後約4 、5 次一語（警卷A 第25頁）
    ，顯見王廷華交付毒品予卓三增之次數，以4 次較為可採，
    故證人王廷華於93年7 月15日警詢所為送毒品給卓三增3 次
    之所述，與事實不符，不足採信，其於偵查中所為於28、29
    日分別交付卓三增毒品1 次之陳述，應係時間經過記憶模糊
    所致，應認係於28日、29日其中1 日交付毒品予卓三增1 次
    ，而非各交付1 次。茲所要審酌者為被告販賣第一級毒品予
    卓三增之次數及金額，依本院上開認定被告販賣海洛因予證
    人卓三增之起訖時間為92年5 、6 月間某日起至92年11月4
    日止，及證人卓三增上開證述：共向被告購買海洛因5 、6
    次，每次購買金額為2 千元、3 千元、5 千元、1 萬1 千元
    不等，如以向被告購買5 次計算，其中3 千元、5 千元1 次
    、1 萬1 千元1 次，2 千元2 次計算，得款2 萬3 千元（採
    最有利被告方式計算，3,000 元×1 ＋5,000 元×1 ＋11,0
    00元×1 ＋2,000 元×2 ＝23,000元）。被告共計販賣第一
    級毒品予卓三增所得款為2 萬3 千元，又依證人卓三增上開
    警詢所述：「我從92年6 月間開始向王廷華購買毒品，最後
    一次於同年11月4 日上午11時15分警方查獲王廷華這一次，
    前後約4 、5 次，…每次購買金錢為2 千、3 千、5 千、1
    萬1 千元不一定之金額…」等語，足認被告與王廷華共同販
    賣第一級毒品予卓三增之金額，分別為2 千元1 次，3 千元
    1 次，5 千元1 次，1 萬1 千元1 次，共計為2 萬1 千元（
    2,000 元×1 ＋3,000 元×1 ＋5,000 元×1 ＋11,000元×
    1 ＝21,000元）。
(二)、被告販賣毒品海洛因予葉旭昭部分：
    王廷華受被告之託，在台南縣龍崎地區，交付海洛因予葉旭
    昭2 次，此業經王廷華於警詢中陳述明白（見警卷B 第4 頁
    ），而葉昭旭曾於92年10月、11月間，撥打0000000000號及
    0000000000號行動電話，向甲○○購買海洛因數次，每次購
    買金額2,000 元至5,000 元等情，亦經證人葉昭旭於檢察官
    偵訊及原審審理中證述明確（見93年度偵字第21493 號影卷
    第2 、3 頁），葉旭昭於92年10月、11月間，撥打00000000
    00號及0000000000號行動電話，向甲○○購買海洛因2 次，
    每次購買金額為2,000 元、5,000 元等情，應堪認定。至葉
    旭昭於原審審理時雖證稱：「（何時向甲○○購買毒品？）
    正確日期我忘記了，大概是92年9 月份開始買，直到10月、
    11月左右」「（約隔多久買1 次？）有時2 、3 天，有時約
    隔1 個星期」、「（每次買多少錢的量？）2,000 、3, 000
    ，5,000 、6,000 、不一定，最少2,000 、3,000 最多5,00
    0 、6,000 」、「（於何處交易？）關廟鄉變電所、臺南縣
    龍崎、阿蓮鄉的一間小廟（土地公廟）」、「（總共向甲○
    ○買過幾次毒品？）約5 、6 次」、「（為何於偵訊時說買
    10次？）應該是10次」等語（見原審卷第175 至181 頁），
    然除上開由王廷華送交海洛因於葉旭昭2 次，有王廷華上開
    警詢之證述可與葉旭昭之證言互為參酌，而可採信外，其餘
    葉旭昭所指被告另販賣海洛因予伊各情，均無其他證人或證
    據可為佐證，且關於確實之次數，葉旭昭亦有約5 、6 次，
    及10次之不同說詞，前後並非一致，自難僅以證人葉旭昭之
    指述，即認被告除上開2 次販賣海洛因予葉旭昭以外，尚有
    其它販毒海洛因予葉旭昭之犯行。葉旭昭於92年10月19日及
    之後某日某時，由葉旭昭撥打甲○○所有之0000000000號或
    0000000000號行動電話，雙方於電話中談妥買賣海洛因之數
    量、價金及交易地點後，再由甲○○委託王廷華至臺南縣龍
    崎地區，將海洛因交付予葉旭昭各1 次，交易之金額各為2,
    000 元、5,000 元，合計7,000 元之事實，亦堪認定。
(三)、被告販賣海洛因予林元千部分：
    被告如何委託王廷華交付毒品予林元千之事實，業據證人即
    共犯王廷華於93年7 月15日警詢時證稱：我幫甲○○送毒品
    給林元千綽號「阿千」大概有3 次，地點是在龍岐鄉附近等
    語（警卷B 第2 頁）在卷。證人林元千雖於偵訊時證稱：「
    （何時開始向『永仔』購買海洛因？）92年中一直到92年11
    月」、「（大約買幾次？）約2 天1 次，每次500 至1,000
    元」、「（海洛因在何處交付？）高雄縣阿蓮鄉阿蓮國小附
    近，大部分都在這裡，都是在高雄縣阿蓮鄉」等語（93年度
    偵字第21493 號影卷第10頁）；於原審審理時證稱：「（你
    何時開始跟他拿毒品？）約92年6 月至11月。」、「（你們
    約在何處交易？金額多少？多久交易1 次？）阿蓮國小旁邊
    ，有時是他從我家經過時有拿給我，每次都約500 或1,000
    元。1 天至2 天交易1 次。我都是打他的行動電話跟他聯絡
    」等語（原審卷第181 、182 頁），惟林元千所指上開各次
    被告販賣海洛因予伊之犯行，除其中3 次有證人王廷華之證
    述可為佐證外，其餘均無其他證據可資為憑。且臺灣臺北地
    方法院檢察署核發通訊監察書，自92年9 月12日起同年11月
    2 日止，對被告使用之上開0000000000號、0000000000號行
    動電話門號為監聽，此有通訊監察書2 份在卷可稽（見警卷
    B 第33-36 頁），然依卷附通訊譯文所示，林元千僅於92年
    9 月15日、10月11日別撥打0000000000號行動電話1 次、同
    年9 月16日撥打同門號電話2 次，同年10月20日撥打000000
    0000號行動電話1 次，此有該通訊監察譯文在卷可憑（見警
    卷B 第44、45頁），林元千所稱1-2 天與被告交易海洛因1
    次，顯非事實。再者，林元千每次向被告購買海洛因之價金
    為500 元或1,000 元，至於幾次500 元，幾次1,000 元，伊
    已忘記等情，業經林元千於原審證述明確（見原審卷第184
    頁），則應以較有利於被告之情形之認定之，即3 次中1 次
    購買1,000 元，其餘2 次均為500 元，被告販賣海洛因予林
    元千所得共計2,000 元。此外，王廷華於上開警詢所稱交付
    海洛因予林元千之地點係在臺南縣龍崎附近，然林元千於檢
    察官偵訊及原審審理時，則均稱：交付海洛因之地點大部分
    在高雄縣阿蓮鄉阿蓮國小旁等語明確（見93年度偵字第2149
    3 號影卷第43頁、原審卷第187 頁），按王廷華受被告之託
    代為運交海洛因之對象原不只1 人，其就交付地點有所混淆
    並非無可能，而關於受領毒品之地點林元千於偵審中所述一
    致，自較可採。
二、販賣第一級毒品海洛因乃法定刑為死刑、無期徒刑之重罪，
    被告前因施用海洛因，曾經判處有期徒刑3 年4 月，此有臺
    灣高等法院被告前案紀錄表可稽，對販賣毒品之嚴重性自無
    不知之理，其若非貪圖厚利，豈有甘冒重刑之風險，販賣海
    洛因予卓三增、葉旭昭、林元千等人之理。綜前所述，被告
    所辯各情均無可採，本件被告意圖營利而販賣海洛因之犯罪
    事實，事證明確，堪可認定。
三、按海洛因係毒品危害防制條例第2 條第2 項第1 款所示之第
    一級毒品，被告意圖營利販賣海洛因予卓三增、林元千及葉
    旭昭等犯行，核係犯毒品危害防制條例第4 條第1 項之販賣
    第一級毒品罪。被告持有第一級毒品海洛因之低度行為，為
    其後販賣第一級毒品海洛因之高度行為所吸收，不另論罪。
    被告與王廷華就上開犯行（被告單獨販賣毒品予卓三增1 次
    部分除外），彼此間互有犯意聯絡及行為分擔，為共同正犯
    。被告多次販賣第一級毒品海洛因之犯行，時間緊接，所犯
    構成要件相同，顯係出於概括犯意反覆為之，為連續犯，應
    以一罪論。被告行為後，刑法第56條連續犯之規定，業於94
    年1 月7 日修正公布刪除，並於95年7 月1 日施行，則被告
    之犯行，因行為後新法業已刪除連續犯之規定，此刪除雖非
    犯罪構成要件之變更，但顯已影響行為人刑罰之法律效果，
    自屬法律有變更，依新法第2 條第1 項規定，比較新、舊法
    結果，仍應適用較有利於被告之行為時法律即舊法論以連續
    犯（最高法院95年第8 次刑事庭會議決議參照）。被告前述
    連續販賣海洛因予林元千、葉旭昭之犯行（即93年度偵字第
    21493 號移送併辦部分），雖未據起訴，惟此部分與已經起
    訴之販賣第一級毒品犯行有連續犯之裁判上一罪關係，應為
    起訴效力所及，本院自應併予審究。被告前於82年間因違反
    肅清煙毒條例、麻醉藥品管理條例案件，經原審法院各判處
    有期徒刑3 年4 月、4 月，並定應執行刑有期徒刑3 年6 月
    確定，於83年2 月24日入監執行，於84年7 月11日假釋出監
    ，嗣於假釋期間，又於85年間再因違反肅清煙毒條例、麻醉
    藥品管理條例、槍砲彈藥刀械管制條例等案件，經原審法院
    各判處有期徒刑3 年6 月、6 月及9 月確定，嗣經裁定應執
    行有期徒刑4 年7 月，前揭假釋並因而經裁定撤銷，應執行
    殘刑有期徒刑2 年9 日，上開徒刑接續執行，於86年1 月24
    日入監執行，於89年9 月11日假釋出監付保護管束，而於92
    年3 月23日假釋期滿未經撤銷假釋，以已執行論等事實，有
    臺灣高等法院被告前案紀錄表附卷可稽，其於5 年內再犯本
    件有期徒刑以上之罪，為累犯，爰依刑法修正後第47條第1
    項規定就罰金刑部分加重其刑（法定刑為死刑或無期徒刑部
    分依法不得加重）（又被告於5 年以內再故意犯本件有期徒
    刑以上之罪，不論依修正前之刑法第47條，或修正後之刑法
    第47條第1 項之規定，均構成累犯，對被告而言並無有利或
    不利之情形，自不生新舊法比較之問題，應逕依修正後之刑
    法第47條，論以累犯，並就罰金刑部分加重其刑，法定刑為
    死刑或無期徒刑部分，依法不得加重）。末查被告所販賣之
    毒品數量甚微，查獲扣案之海洛因雖有15包，然合計淨重僅
    2.96公克，遠不及一般大盤商、中盤商之持有量，而被告所
    犯販賣第一級毒品罪，法定本刑為死刑、無期徒刑，本院認
    以其犯罪情狀，量處最輕本刑無期徒刑仍嫌過重，其犯罪情
    狀與法定刑度相較，客觀上可引起一般人之同情，爰依刑法
    第59條之規定，減輕其刑，並依法先就罰金刑部分加重後減
    輕其刑（又修正前刑法第59條原規定：「犯罪之情狀可憫恕
    者，得酌量減輕其刑」，於本次修正後則規定：「犯罪之情
    狀顯可憫恕，認科以最低度刑仍嫌過重者，得酌量減輕其刑
    」，上開條文修正前與修正後雖用語不同，但實質內涵則相
    同，對被告而言並無所謂有利或不利之情形，應逕行適用修
    正後之規定）。被告行為後，刑法第64條第2 項、第65條第
    2 項均於95年7 月1 日修正公佈施行，比較修正前後之規定
    ，修正後之規定並未較有利於被告，應依刑法第2 條第1 項
    前段，適用修正前即被告行為時之規定，併此敘明。
四、原審據以論處被告罪刑，固非無見。惟查：(一)被告販賣毒品
    海洛因予卓三增、林元千、葉旭昭部分，依卷證資料認定僅
    有：證人卓三增部分，共交易5 次，其中3 千元、5 千元、
    1 萬1 千元各1 次、2 千元2 次；證人葉旭昭部分，共交易
    2 次，各為2 千元、5 千元；證人林元千部分，共交易3 次
    ，其中1 次1 千元，另2 次均為5 百元，已詳敘如前，原判
    決僅依證人林元千、葉旭昭之供述，即據以認定被告販賣海
    洛因予卓三增部分僅4 次，金額分別為2 千元、3 千元、5
    千元及1 萬1 千元；葉旭昭部分有6 次，每次2 千元；販賣
    予林元千部分有73次，其中1 次1 千元，其餘72次每次5百
    元，已有未恰。(二)據證人王廷華於第一次警詢時供述：「最
    後一次就是92年11月4 日上午11時15分許，將毒品交給卓三
    增後…」之語（警卷A 第9 頁），及證人卓三增於警詢時指
    稱：「（你當日向王廷華所購買之毒品去向為何？）毒品均
    已吸食完畢」之語（同上警卷第25頁），足認共犯王廷華為
    警查獲當日，業已完成毒品之交易甚明，原判決於事實中記
    載「準備交貨之際」，似認此次販賣毒品行為，王廷華尚未
    將海洛因交付卓三增，即遭警查獲，與事實亦有不符。(三)被
    告販毒所得僅查扣現金1 萬1 千元，原判決就其餘未扣案之
    販毒所得部分未為「如全部或一部不能沒收，以其財產抵償
    之」之宣告，亦有可議。被告上訴意旨否認犯罪，指摘原判
    決不當，雖無理由，惟原判決既有前揭可議，自應由本院將
    原判決關於被告部分撤銷改判。爰審酌被告明知毒品戕害國
    民身心健康甚鉅，竟為牟取不法暴利，不惜與他人共同販賣
    毒品海洛因，戕害人民身心健康甚為鉅大，犯罪情節重大，
    且犯後飾詞否認犯行，未見悔意等一切情狀，量處如主文第
    2 項所示之刑，以資懲儆。扣案之海洛因15包（合計淨重2.
    96公克、包裝重4.68公克），係屬第一級毒品，其外包裝亦
    沾染毒品，無法析離，均應依毒品危害防制條例第18條第1
    項前段之規定宣告沒收銷燬之（至送驗耗損之毒品部分，因
    已滅失，故不為沒收銷燬之宣告）。扣案之BENQ牌行動電話
    1 支（含門號0000000000號晶片1 只）及未扣案之00000000
    00號、0000000000號行動電話各1 支均係供被告販賣毒品聯
    絡所用之工具，已如前述，被告否認使用該等行動電話，且
    該等行動電話門號登記之客戶並非被告，亦有各該門號之資
    料查詢單在卷可參（見原審卷第95-97 頁，第222 頁）既無
    法證明上開3 支行動電話機係被告所有，均不得宣告沒收。
    又被告販賣第一級毒品所得之財物合計3 萬2 千元（包括扣
    案之現金1 萬1 千元），均為被告所有之物，其中3 萬元部
    分，為被告與王廷華共同犯罪所得之物，亦均依毒品危害防
    制條例第19條第1 項之規定及共犯理論，併予宣告連帶沒收
    之，另外之2 千元，亦應依毒品危害防制條例第19條第1 項
    前段規定，宣告沒收之，又3 萬2 千元中，未扣案之販毒所
    得2 萬1 千元，如全部或一部不能沒收時，以其財產抵償之
    。至扣案之NOKIA 牌行動電話1 支（門號0000000000號）及
    注射針筒1 支，均與本件販賣毒品犯行無關，故不予宣告沒
    收。
五、同案被告陸雅蘭業經本院前審判決後，經最高法院判決駁回
    檢察官之上訴確定，不另論列，併此敘明。
據上論結，應依刑事訴訟法第第369 條第1 項前段、第364 條、
第299 條第1 項前段，毒品危害防制條例第4 條第1 項、第18條
第1 項前段、第19條第1 項，刑法第11條、第2 條第1 項前段、
第28條、第47條第1 項、第59條、修正前刑法第56條，判決如主
文。
本案經檢察官林慶宗到庭執行職務。
中    華    民    國    97    年    3     月    20    日
                  刑事第九庭    審判長法  官  莊秋桃
                                      法  官  范惠瑩
                                      法  官  謝宏宗
以上正本證明與原本無異。
如不服本判決應於收受本判決後10日內向本院提出上訴書狀，其
未述上訴理由者，並得於提起上訴後10日內向本院補提理由書
狀（均須按他造當事人之人數附繕本)「 切勿逕送上級法院」。
中    華    民    國    97    年    3     月    21    日
                                      書記官  熊惠津
附錄本判決論罪之法條：
違反毒品危害防制條例第4條第1項
製造、運輸、販賣第一級毒品者，處死刑或無期徒刑；處無期徒
刑者，得併科新臺幣1 千萬元以下罰金。
                                                      Ｆ


司法院資訊處製作；財團法人民間司法改革基金會備份。
